【裁判字號】    91,上易,1693
【裁判日期】    920313
【裁判案由】    贓物
【裁判全文】
臺灣高等法院高雄分院刑事判決  九十一年度上易字第一六九三號
    上  訴  人
    即  被  告  甲○○
    選任辯護人  陳三兒律師
右上訴人因贓物案件，不服臺灣高雄地方法院九十一年度易字第二七六二號中華民國
九十一年十月十五日第一審判決（起訴案號：臺灣高雄地方法院檢察署九十一年度偵
字第一三七五五號），提起上訴，本院判決如左：
      主  文
上訴駁回。
      事  實
一、甲○○明知不詳姓名年籍，綽號「台東國仔」之成年男子持有之車牌號碼６Ｋ─
    ６１９號營業大貨車一輛（通興交通有限公司所有，於民國九十一年五月三十日
    十時許在高雄市○○區○○路四００巷巷口前失竊）及５Ｈ─４２６號大貨車之
    行車執照一枚（伸泰營造有限公司所有，於不詳時間、地點遺失）係屬來路不明
    之贓物，竟基於故買贓物之犯意，經「台東國仔」之男子以電話聯絡，於九十一
    年五月三十日二十一時許在高速公路新營交流道附近看車後，雙方隨即以新台幣
    （下同）十五萬元之價格成交，甲○○即帶同「台東國仔」之男子將該車駛至彰
    化縣溪洲鄉（起訴書誤載為彰化市溪洲鎮○○○路○段二十七號其租屋處旁之空
    地停放，「台東國仔」並交付５Ｈ─４２６號大貨車之行車執照一枚。甲○○則
    當場給付「台東國仔」現金三萬元，並約定於同年六月三日支付餘款。嗣甲○○
    於九十一年五月三十一日二十一時三十分許在前開空地撕抹該大貨車左側車門之
    貼紙及車號時，因形跡可疑，經警盤查後始而查獲，並扣得大貨車一輛、鑰匙二
    支及行車執照一枚。
二、案經彰化縣警察局北斗分局移送臺灣彰化地方法院檢察署呈請臺灣高等法院檢察
    署核轉臺灣高雄地方法院檢察署檢察官偵查起訴。
      理  由
一、訊據上訴人即被告甲○○對於右揭時、地購得上開車輛、行車執照為警查獲之事
    實坦承不諱，惟矢口否認知悉該車及行車執照為他人失竊之贓物，辯稱：「台東
    國仔」於同年五月二十九日打電話說因罰單太多想報停，問伊要不要買車，要以
    十五萬元便宜賣給伊，「台東國仔」於出售６Ｋ─６１９號營業大貨車予被告時
    ，該車車門旁６Ｋ─６１９之車號已遭「台東國仔」塗去，而改在車尾噴上與其
    所交付之行車執照相符之５Ｈ─４２６車號云云。經查：
  (一)上開車牌號碼６Ｋ─６１９號營業大貨車係通興交通有限公司所有，於九十一年
    五月三十日十時許在高雄市○○區○○路四００巷巷口前失竊一情，業經證人即
    通興交通有限公司負責人呂登宏於警訊中陳述明確（見警卷第五頁），且有車輛
    竊盜資料個別查詢報表、認領保管單各一紙附卷可稽（見警卷第十四頁、第七頁
    ），則該大貨車係屬贓車無誤。又５Ｈ─４２６號大貨車之行車執照係伸泰營造
    有限公司所有，於不詳時間、地點遺失等情，亦據該公司負責人蘇永發於警訊中
    證述明確（見偵查卷第五頁、第六頁），並有行車執照一枚扣案可稽，而被告既
    非拾獲之人，而係自「台東國仔」處連同上開大貨車購得，則該行車執照亦屬「
    台東國仔」或不詳之第三人所侵占之遺失物，亦屬贓物，殆無疑義。
  (二)被告於偵查中雖辯稱該車係「台東國仔」於同年五月二十九日打電話說因罰單太
    多要報停，問伊要不要買，伊信以為真才決定購買云云。然查上開大貨車係於同
    年五月三十日始失竊乙節，已如前述，則「台東國仔」豈能於該車失竊之前即以
    電話聯絡賣車之理？是被告所辯顯與常理有違，尚難採信。
  (三)上開車牌號碼６Ｋ─６１９號營業大貨車係一九九三年二月出廠，依所有人即通
    興交通有限公司負責人呂登宏於警訊中陳稱該車目前價值約六十萬元等語（見警
    卷第五頁反面），被告於警訊中則稱該車市價約三十萬元等語（見警卷第二頁反
    面），上開市價或係出於各人主觀之判斷而有差異，然縱依被告所述較低額之三
    十萬元為準，則被告以僅達市價一半之低價即十五萬元向「台東國仔」購得該車
    ，客觀上已足使人對於該車來源起疑。
  (四)又買賣汽車，應由賣方備足證件向監理機關辦理過戶登記手續，故一般正常車輛
    買賣，買方均會向賣方索取與該車輛相符之行車執照及來源証件，此為眾所週知
    之事實，被告之智識與常人無異，自應知之甚捻。惟被告自承不會駕駛營業大貨
    車（見警卷第一頁反面），竟於非販售車輛之處所向不詳姓名、年籍且無從聯絡
    之人購買上開大貨車，顯與常情有違；又被告於查獲當日之警訊時供稱：該車車
    號原為６Ｋ─６１９號，「台東國仔」走前交代伊將車門上６Ｋ─６１９的字樣
    塗掉，並交付５Ｈ─４２６號大貨車之行車執照予伊等語明確（見警卷第一頁、
    第二頁），則被告於購車之際顯已知悉該車真正車號與行車執照不符之情，客觀
    上更足使人懷疑該大貨車及行車執照均係來路不明之物；況「台東國仔」復交代
    被告要將車門上６Ｋ─６１９的字樣塗掉，被告亦確以油漆將車門上之上開車號
    塗掉後始為警查獲，此經被告於警訊中坦認無誤（見警卷第一頁），則被告若不
    知該車及行車執照係來路不明之贓物，豈有於購車後塗抹原有車號之理？是被告
    顯於購車之際即已知悉該車及行車執照均係贓物甚明。至被告於審理中改稱「台
    東阿國」係交代要塗掉車行名字，不是塗掉車號云云（原審卷第十九頁、第二十
    頁），然被告既自承係因美觀問題始塗抹車行名字，而車輛美觀顯與該車交易無
    關，衡情應無由售車之人交代而為之理，是被告事後所辯與常理有違，顯係卸責
    之詞，不足採信。
  (五)被告於收受前揭大貨車及行車執照時，顯然並無合法來源之證明，其應知悉該等
    物品係屬來源不明之贓物，至為灼然。此外，復有查獲上開大貨車之現場照片四
    張及鑰匙二支扣案可稽，本件事證明確，被告故買贓物之犯行堪以認定。至被告
    聲請向高雄市汽車商業同業公會函詢與前開營業大貨車同型之一九九三年二月份
    車輛之中古車價值、聲請傳訊證人鄭一昌及向伸泰營造股份有限公司函詢有無「
    台東國仔」之人，然本院認由相關事證，已足證明被告明知上開大貨車一輛及行
    車執照一枚均係來路不明之贓物而購買之，是被告聲請調查前開事證，核無調查
    之必要，併此敘明。
二、查被告所為，係犯刑法第三百四十九條第二項之故買贓物罪。被告以一故買行為
    買受二件贓物，係以一行為觸犯二故買贓物罪，所犯罪名相同，應依刑法第五十
    五條前段想像競合犯之規定，從一重處斷。公訴人雖僅就被告故買大貨車部分之
    犯行提起公訴，然檢察官就犯罪事實一部起訴者，其效力及於全部，本件被告購
    買上開行車執照部分之犯罪事實，與前揭論罪科刑之部分，有想像競合犯之關係
    ，為裁判上一罪，已如前述，本院自應一併加以裁判，附此敘明。
三、原審引依刑法第三百四十九條第二項、第五十五條前段、罰金罰鍰提高標準條例
    第一條前段，審酌被告犯罪之動機、目的、手段，其品性、生活狀況、智識程度
    、犯罪所生之損害，及事後仍飾詞冀圖卸責，未見悔意之犯後態度等一切情狀，
    量處有期徒刑一年二月。核其認事用法，並無違誤，量刑亦稱允當。被告上訴意
    旨，否認知悉所購買之大貨車及行車執照係屬贓物，指摘原判決不當，為無理由
    ，應予駁回。
據上論結，應依刑事訴訟法第三百六十八條，判決如主文。
本案經檢察官張其主到庭執行職務。
中    華    民    國      九十二    年        三    月          十三    日
      臺灣高等法院高雄分院刑事第五庭
                                  審判長法官  吳水木
                                        法官  洪慶鐘
                                        法官  趙文淵
右正本證明與原本無異。
不得上訴。
                                  法院書記官  林采瑩
中    華    民    國      九十二      年      三      月        十七    日
附錄：本判決論罪科刑法條：
中華民國刑法第三百四十九條第二項
搬運、寄藏、故買贓物或為牙保者，處五年以下有期徒刑、拘役或科或併科一千元以
下罰金。


司法院資訊處製作；財團法人民間司法改革基金會備份。
